【裁判字號】    99,上,23
【裁判日期】    990521
【裁判案由】    土地所有權移轉登記
【裁判全文】
臺灣高等法院花蓮分院民事判決            99年度上字第23號
上  訴  人  甲○○
被上訴人    乙○○
訴訟代理人  魏辰州律師
上開當事人間請求土地所有權移轉登記事件，上訴人對於中華民
國99年1月15日臺灣花蓮地方法院98年度訴字第361號第一審判決
提起上訴，本院於99年5月7日言詞辯論終結，判決如下：
    主  文
上訴駁回。
第二審訴訟費用由上訴人負擔。
    事實及理由
一、被上訴人於原審起訴主張：兩造曾於民國98年7月7日簽訂買
    賣契約，由被上訴人以新臺幣(下同)168萬元之價格向上訴
    人購買上訴人所有坐落花蓮縣豐濱鄉○○段66-2地號及花蓮
    縣豐濱鄉○○段431地號等兩筆土地(下稱系爭土地)，雙方
    約定被上訴人得將系爭土地移轉登記予被上訴人所指定之人
    ，其後被上訴人依約交付訂金40萬元予上訴人，並請求移轉
    土地所有權，詎上訴人竟拒絕履行，經被上訴人多次請求，
    上訴人均置諸不理，因此依買賣契約之法律關係，請求上訴
    人履行。原判決依照被上訴人之請求判命上訴人於被上訴人
    給付買賣價金128萬元之同時，上訴人應移轉系爭土地所有
    權。上訴人以土地係屬祖產，為其姊姊及女兒所有，其姊姊
    不同意出售等理由提起上訴。本件經本院審理結果，認為原
    審判決並無違誤，應予維持，上訴人之上訴，並無理由，應
    予駁回。除引用第一審判決所記載的事實理由外，並補充如
    下。
二、上訴人提起上訴，僅以土地是姊姊與其女兒所有，上訴人僅
    係登記名義人，後來姊姊不同意出售土地，希望能賣土地的
    錢還給被上訴人等語（本院卷頁17）。然查系爭二筆土地均
    登記為上訴人所有，有土地登記簿謄本為證（原審卷頁12以
    下），依照土地法第43條之規定，該登記具有絕對之效力，
    則縱然上訴人與其姊姊間存在有其他委任或借名或信託契約
    關係，均不影響上訴人在法律上為系爭土地所有權人之地位
    。而且本件系爭買賣契約是由上訴人與被上訴人所簽訂，亦
    有買賣契約附卷可證（原審卷頁7以下），上訴人亦自認買
    賣契約之真正，則上訴人既為出賣人，依照民法第348條第1
    項即負有移轉土地所有權於被上訴人之義務，被上訴人因此
    依照買賣契約請求上訴人履行出賣人之義務，即屬於法有據
    。上訴人之上訴並無理由，自應駁回。
三、據上論結，本件上訴為無理由，依民事訴訟法第449條第1項
    、第78條判決如主文。
中    華    民    國    99    年    5     月    21    日
                    民事庭審判長法  官  謝志揚
                                法  官  劉雪惠
                                法  官  賴淳良
以上正本係照原本作成。
如不服本判決，應於收受送達後20日內向本院提出上訴書狀，其
未表明上訴理由者，應於提出上訴後20日內向本院補提理由書狀
（均須按他造當事人之人數附繕本）。上訴時應提出委任律師或
具有律師資格之人之委任狀；委任有律師資格者，另應附具律師
資格證書及釋明委任人與受任人有民事訴訟法第466條之1第1項
但書或第2項（詳附註）所定關係之釋明文書影本。
附註：
民事訴訟法第466條之1（第1項、第2項）：
對於第二審判決上訴，上訴人應委任律師為訴訟代理人。但上訴
人或其他法定代理人具有律師資格者，不在此限。
上訴人之配偶、三親等內之血親、二親等內之姻親，或上訴人為
法人、中央或地方機關時，其所屬專任人員具有律師資格並經法
院認為適當者，亦得為第三審訴訟代理人。
中    華    民    國    99    年    5     月    21    日
                                書記官  吳璧娟
(附件)
臺灣花蓮地方法院民事判決               98年度訴字第361號
原      告  乙○○    住台北市○○○路○段41號10樓之5
訴訟代理人  魏辰州律師
被      告  甲○○    住桃園縣龜山鄉○○○街45號2樓
上列當事人間土地所有權移轉登記事件，本院於民國98年12月30
日言詞辯論終結，判決如下：
    主  文
被告應於原告給付新臺幣壹佰貳拾捌萬元之同時，將花蓮縣豐濱
鄉○○段66-2地號土地及花蓮縣豐濱鄉○○段431地號土地，所
有權全部移轉登記予原告或原告指定之人，並於移轉登記予原告
或原告指定之人後三日內遷讓交付予原告。
訴訟費用由被告負擔。
    事實及理由
一、按不變更訴訟標的，而補充或更正事實上或法律上之陳述者
    ，非為訴之變更或追加，民事訴訟法第256條定有明文。本
    件原告起訴時原請求將如主文所示之土地所有權移轉登記予
    「談心怡」，並於移轉登記予「談心怡」後三日內遷讓交付
    予原告。嗣於98年12月30日言詞辯論期日變更為將如主文所
    示之土地所有權移轉登記予「原告或原告指定之人」，並於
    移轉登記予「原告或原告指定之人」後三日內遷讓交付予原
    告。核其並未變更訴訟標的，僅係更正事實及法律上之陳述
    ，非為訴之追加或變更，自應予准許。又被告經合法通知無
    正當理由，未於言詞辯論期日到場，核無民事訴訟法第386
    條所列各款情形，爰依原告聲請，由其一造辯論而為判決。
二、原告起訴主張：緣原告與被告於98年7月7日簽訂買賣契約，
    由原告以新臺幣(下同)168萬元之價格向被告買受其所有坐
    落花蓮縣豐濱鄉○○段66-2地號及花蓮縣豐濱鄉○○段431
    地號等兩筆土地(下稱系爭土地)，雙方約定原告得將系爭土
    地移轉登記予原告或原告所指定之人，被告並須於所有權移
    轉登記完成後三日內將系爭土地點交由原告管領，其後原告
    隨即於98年7月10日依約交付訂金40萬元予被告。詎被告於
    土地增值稅繳款書核發後，竟無正當理由拒絕履行其依兩造
    所簽訂之買賣契約所負出賣人之義務，復於98年9月24日就
    系爭土地為預告登記，載明系爭土地於未辦妥所有權移轉登
    記予訴外人林金喜前，不得移轉予他人，妨礙原告依系爭買
    賣契約所得行使之權利。經原告多次請求，被告仍拒絕履約
    ，爰依買賣契約之法律關係，請求如主文第一項所示。
三、原告主張之事實，業據其提出不動產買賣契約書、土地增值
    稅繳款書兩份、土地登記謄本兩份等件為證。而被告經合法
    通知，未於言詞辯論期日到場爭執，僅具狀承認原告之請求
    ，依上開事證，自堪信原告之主張為真正。
四、從而，原告依買賣契約之法律關係，請求判決如主文第一項
    所示，於法有據，應予准許。
五、結論：原告之訴為有理由，依民事訴訟法第78條，判決如主
    文。
中    華    民    國    99    年    1     月    15    日
                            臺灣花蓮地方法院民事庭
                              法    官      陳鈺林
上列為正本係照原本作成。
如不服本判決，應於送達後20日內，向本院提出上訴狀並表明上
訴理由，如於本判決宣示後送達前提起上訴者，應於判決送達後
10日內補提上訴理由書（須按他造當事人之人數附繕本）。
中    華    民    國    99    年    1     月    18    日
                              法院書記官    李惠穎

司法院資訊處製作；財團法人民間司法改革基金會備份。
